臺灣苗栗地方法院刑事判決　　　　　　　　　　　　　　九十三年度訴字第八０號
　　公　訴　人　臺灣苗栗地方法院檢察署檢察官
　　被　　　告　甲○○
右列被告因偽造文書等案件，經檢察官提起公訴（九十三年度偵字第四一四號），本
院依簡式審判程序，判決如左：
    主  文
甲○○連續行使偽造私文書，足以生損害於他人，累犯，處有期徒刑肆年陸月。
如附表所示之物及偽造之「新勝美金香行」橢圓形印章、「欣越搬家貨運有限公司」
橢圓形印章各壹枚，均沒收。
    事  實
一、甲○○曾因犯偽造文書等罪，於民國（下同）八十八年二月十日經本院以八十七
    年訴字第三０九號判處有期徒刑一年六月確定；又因犯侵占罪，於八十八年八月
    十九日經本院以八十八年易字第三０三號判處有期徒刑八月確定；嗣前開二罪於
    八十九年一月十一日經本院以八十九年聲字第五０號裁定應執行有期徒刑一年十
    月確定。又因犯竊盜罪，於八十八年四月十二日經本院以八十七年易字第一０四
    五號判處有期徒刑六月確定。嗣前開三項罪刑於八十九年七月十五日經本院以八
    十九年聲字第四三０號裁定應執行有期徒刑二年四月確定，而於八十八年四月十
    二日起送監執行，並於八十九年八月二十五日縮刑假釋出獄，而於九十年四月六
    假釋期滿而執行完畢。又於九十年間因犯詐欺罪，經臺灣桃園地方法院於九十一
    年三月十四日、以九十年度訴字第二０五九號判處有期徒刑二年六月確定，於九
    十一年三月十八日起入監執行，指揮書執行完畢日期為九十三年三月十八日，並
    甫於九十二年十月二十四日縮刑假釋出獄，尚在假釋期間。猶不知悔改，竟又基
    於為自己不法所有之概括犯意，先於九十二年十二月二十五日上午十時許，以電
    話撥打至經濟部總務司，向該司科長乙○○自稱為該部次長施顏祥，訛稱經濟部
    部長同意捐贈台中力行國小風琴三十台，且業已運送至該校，因而指示乙○○應
    給付新台幣（下同）十二萬元予收款之快遞公司人員。並留下其所謊編之力行國
    小校長林文山（按經查並無其人、該校校長非此姓名）持有、實際上亦為甲○○
    所持有之行動電話號碼第0000000000號，用以取信乙○○。待乙○○
    依前述電話號碼聯絡確認後，甲○○遂於同月三十日，委託不知情之加達通運股
    份有限公司（以下簡稱加達公司）承辦人員，以包裹方式寄送預先偽刻之「欣越
    搬家貨運有限公司」及「張健文」等印章二枚及記載運費十二萬元、蓋有上述公
    司大、小章，表示收獲前開款項意思之免用發票收據乙紙，至台北市○○街十五
    號經濟部，欲收取上述款項，足以生損害於欣越搬家貨運有限公司及張健文，惟
    乙○○因發覺有異而藉故拒絕，致未得手；詎甲○○旋再僱請亦不知情之計程車
    司機楊秋正，於同月三十一日上午十一時許，再次持以寄件人為張健文、而收件
    人為行政院經濟部事務科許科長之信封包存之前揭物品，赴經濟部請款，亦未得
    手。甲○○又於九十三年一月十四日，再以同樣手法自稱為京華城股份有限公司
    （以下簡稱京華城公司）主席沈慶京之司機，至台北市○○區○○路十二號二樓
    該公司總務部，向總務部專員楊亦雲詐稱因沈慶京購置煙火烽砲等禮品贈送他人
    ，並委託快遞公司人員將於翌日取款六萬五千元，果於翌日即（同年月十五日）
    ，有不知情之北新限時快遞貨運公司某人員（以下簡稱北新貨運公司）持以寄件
    人為張健文、收件人為總務組楊小姐之信封包存之蓋用勝美金香行印章之免用發
    票收據及估價單各乙紙，赴上址向楊亦雲收款，足以生損害於新勝美金香行。因
    楊亦雲起疑，經向沈慶京求證而知為騙局，於影印信封、估價單、免用發票收據
    等物後予以拒絕，而未交付任何款項，亦未得手。甲○○另承前之概括犯意，於
    同年月某日，先後偽造王文潮、張健文之署名及偽造張健文、新勝美金香行之印
    文，陸續偽造指示「高爾夫協會總務」給付煙火費用之書信乙紙、收件人為中華
    奧林匹克委員會行政組梁組長信封二只及蓋有新勝美金香行印文之免用發票收據
    四張，足以生損害於王文潮、張健文、新勝美金香行。嗣於九十三年一月十九日
    下午五時三十分許，經警持本院核發之搜索票，至其位於苗栗縣頭份鎮○○街三
    十八號四樓之住處依法執行搜索，並扣得其所有如附表編號一至七所示之物。
二、案經內政部警政署保安警察隊第二總隊移送臺灣苗栗地方法院檢察署檢察官偵查
    起訴。
    理  由
一、訊據被告甲○○對於右揭事實均坦承不諱，核與證人乙○○於警詢時及偵查中、
    證人楊文婷、楊秋正、楊亦雲等人於警詢時證述情節大致相符，並有如附表所示
    之物扣案可證。且採集自上述信封之指紋經鑑驗比對，確係被告所留乙節，亦有
    內政部警政署刑事警察局鑑驗書乙份在卷可按，被告上述自白確與事實相符，而
    堪採信。是本件事證已臻明確，被告犯行洵堪認定。
二、核被告所為，係犯刑法第二百十六條、第二百十條之行使偽造私文書罪、第三百
    三十九條第三項、第一項之詐欺未遂罪。被告偽造印章進而蓋用印文及偽造署名
    於私文書上，其偽造印章、印文、署名等行為，均為偽造私文書之部分行為；又
    偽造私文書之低度行為亦為行使偽造私文書之高度行為所吸收，均不另論罪。次
    查被告利用無犯罪故意之加達公司承辦人員、楊秋正及北新貨運公司承辦人員，
    為本件之行使偽造文書及詐欺犯行，為間接正犯。另被告被告已著手於詐欺犯罪
    行為之實行而不遂，為未遂犯，爰依刑法第二十六條規定減輕其刑。再被告先後
    多次偽造私文書、詐欺未遂等犯行，時間均緊接，且所犯均係犯罪構成要件相同
    之罪名，顯均係基於概括犯意而為之，均為連續犯，應分別依刑法第五十六條以
    一罪論並加重其刑。其所犯上開連續行使偽造私文書、連續詐欺未遂二罪間，係
    以連續行使偽造私文書為方法以達連續詐欺之結果，為牽連犯，應依刑法第五十
    五條規定，從一重之連續行使偽造私文書罪處斷（公訴人認應從一重之連續詐欺
    未遂罪處斷，容有誤會，附此敘明）。再查被告有如事實欄所載罪刑之執行情形
    ，有臺灣高等法院被告全國前案紀錄表在卷可稽，其於執行完畢後之五年內再犯
    有期徒刑以上之本罪，為累犯，應依刑法第四十七條規定遞加重其刑。至上述加
    重、減輕事由，係先加後減，併此敘明。爰審酌被告正值壯年，而不思以正途獲
    利，屢以如上述之手法一再犯罪，雖屢遭查獲並判刑確定而猶不悔改，足徵其惡
    性重大，暨其犯罪之動機、目的、手段，惟本件均尚未詐得財物，犯罪所生之危
    害非重及終於本院審理時坦承全部犯行，態度尚好等一切情狀，量處如主文所示
    之刑。至如附表編號一至七所示之物，分別為偽造之印章、印文、署名、或為被
    告所有，而供本件犯罪所用之物乙節，業據被告陳明在卷，應分別依刑法第二百
    十九條、第三十八條第一項第二款規定宣告沒收。至如附表編號八、九、十所示
    之「欣越搬家貨運有限公司」印文、「張健文」署名、「新勝美金香行」印文各
    乙枚，如附表編號十所示之估價單乙紙；及被告偽造於如附表編號五、十所示免
    用收據發票上之「新勝美金香行」橢圓形印章一枚、偽造於如附表編號八所示免
    用收據發票上之「欣越搬家貨運有限公司」橢圓形印章一枚，分別為偽造之印章
    或為被告所有，而供本件犯罪所用之物，雖均未據扣案，惟尚無證據證明業已滅
    失，自亦應分別依刑法第二百十九條、第三十八條第一項第二款併予宣告沒收。
據上論斷，應依刑事訴訟法第二百七十三條之一第一項、第二百九十九條第一項前段
，刑法第五十六條、第二百十六條、第二百十條、第三百三十九條第三項、第一項、
第二十六條前段、第五十五條、第四十七條、第二百十九條、第三十八條第一項第二
款，罰金罰鍰提高標準條例第一條前段，判決如主文。
本案經檢察官張文傑到庭執行職務。
中　　　華　　　民　　　國　　九十三　　年　　　三　　　月　　三十一　　日
                          臺灣苗栗地方法院刑事第二庭
                              法  官  林  燦  都
右正本證明與原本無異。
如不服本判決，應於送達後十日內向本院提出上訴狀（須附繕本），上訴於臺灣高等
法院臺中分院。
                              書記官  陳  建  分
中　　　華　　　民　　　國　　九十三　　年　　　三　　　月　　三十一　　日
附錄論罪科刑法條
刑法第二百十六條
行使第二百十條至第二百十五條之文書者，依偽造、變造文書或登載不實事項或使登
載不實事項之規定處斷。
刑法第二百十條
偽造、變造私文書，足以生損害於公眾或他人者，處五年以下有期徒刑。
刑法第三百三十九條第一項、第三項
意圖為自己或第三人不法之所有，以詐術使人將本人或第三人之物交付者，處五年以
下有期徒刑、拘役或科或併科一千元以下罰金。
前二項之未遂犯罰之。
附表：
一、扣案之「欣越搬家貨運有限公司」方形印章乙枚、「張健文」印章二枚、空白免
    用收據發票四張、空白估價單乙本。
二、扣案之收件人為行政院經濟部事務科許科長之信封上「張健文」署名乙枚。
三、偵查卷第三六頁所附指示「高爾夫協會總務」給付煙火費用之書信乙紙上「王文
    潮」署名乙枚。
四、偵查卷第三七、三八頁所附估價單八張上「林文山」署名八枚。
五、偵查卷第三七、三八頁所附免用收據發票上「新勝美金香行」及「張健文」印文
    各四枚。
六、偵查卷第四一、四二頁所附收件人為中華奧林匹克委員會行政組梁組長二只信封
    上「張健文」署名二枚。
七、偵查卷第四三頁所附信封乙只。
八、偵查卷第三四頁所附免用收據發票（影本）上「欣越搬家貨運有限公司」印文乙
    枚。
九、偵查卷第九七頁所附收件人為總務組楊小姐之信封（影本）上「張健文」署名乙
    枚。
十、偵查卷第九八頁所附免用收據發票（影本）上「新勝美金香行」印文乙枚、估價
    單影本乙紙。
